臺灣高等法院刑事判決　　　　　　　　　　　　　九十一年度上易字第一九七六號
　　上　訴　人　臺灣板橋地方法院檢察署檢察官
　　被　　　告　丙○○○
　　輔　佐　人　乙○○
　　被　　　告　戊○○
右上訴人因被告妨害名譽案件，不服臺灣板橋地方法院九十一年度易字第一二八二號
，中華民國九十一年五月三十一日第一審判決（起訴案號：臺灣板橋地方法院檢察署
九十年度偵字第一七三七八號）提起上訴，本院判決如左：
    主  文
原判決撤銷。
丙○○○、戊○○均無罪。
    理  由
一、公訴意旨略以：被告丙○○○及被告戊○○（起訴書誤載為鄧秀月）為臺北縣板
    橋市○○路一三五巷十二弄十二號百禧大樓之住戶，因不滿告訴人甲○○懷疑該
    大樓管理委員會之帳目不清，並委請丁○○律師去函該管理委員會之主任委員劉
    芬卿請其說明，竟於民國（下同）九十年三月三十一日共同意圖散佈於眾，將載
    有指責甲○○「惡意抹黑、含血噴人、扭曲事實」等內容之住戶連署文件，張貼
    於該大樓之公佈欄內，使不特定人能共見共聞，致毀損甲○○之名譽，因認被告
    二人均涉犯刑法第三百十條第二項之毀謗罪嫌等語。
二、按犯罪事實應依證據認定之，無證據不得推定其犯罪事實；又不能證明被告犯罪
    者，應諭知無罪之判決，刑事訴訟法第一百五十四條、第三百零一條第一項分別
    定有明文，而所謂認定事實之證據，係指足以認定被告確有犯罪行為之積極證據
    而言，該項證據自須適合於被告犯罪事實之認定，始得採為斷罪資料（參照最高
    法院二十九年上字第三一０五號判例），至刑法第三百十條誹謗罪所謂指摘或傳
    述足以毀損他人名譽之事，必該所指摘或傳述之事項足以毀壞、貶低他人在社會
    上之人格的評價而言。
三、訊據被告丙○○○、戊○○二人固供承有於九十年三月三十一日在百禧大樓公告
    欄張貼聲援莊太太之聲援書，而在該聲援書上載有「惡意抹黑，含血噴人扭曲事
    實」等字眼之事實，惟堅決否認有何誹謗犯行，被告丙○○○辯稱伊聲援莊太太
    ，只是表達個人意見，沒有誹謗之意思，且上面也沒有具體指摘何人，如果知道
    是誰就直接寫明就好了，而莊太太是六、七十幾歲的人，在我們社區作類似義工
    的事情，有時候幫忙代收管理費，因為我們有聽到社區有流傳說莊太太吃錢，帳
    目不清等語；被告戊○○辯稱伊只是聲援莊太太，聲援書沒有指名道姓，沒有具
    體事實，並無誹謗何人之意思等語。經查：被告二人於右揭實地在百禧大樓公告
    欄所張貼之文書內容全文為「全力聲援莊太太：一個任勞任怨，全心全意為我們
    付出的女士。但是，卻在某些人惡意抹黑之下，讓她受盡了委屈，這難道是我們
    回報她的方式嗎？！含血噴人扭曲事實是沒有用的，反而會引起我們全體住戶的
    公憤。莊太太我們支持您！！同聲譴責捏造事實的人。六Ｆ之二劉金珠、六Ｆ之
    三戊○○敬上請各位簽名支持」，並有告訴人甲○○提出之該聲援書影本一紙在
    卷可稽，被告二人雖以該聲援書並未具體指摘何人為辯，然查告訴人甲○○以其
    所居住之百禧大樓管理委員會主任委員劉芬卿對於管理費之流向有帳目不清之情
    事，而委請丁○○律師發函劉芬卿，請求就其所認之疑點提出說明，有告訴人甲○○提出之太平洋律師事務所函影本乙份在卷可參，玆告訴人甲○○以該聲援書
    上所載聲援之莊太太即係劉芬卿，並以劉芬卿將律師函張貼於公告欄上，而被告
    二人則在該律師函下面張貼聲援書，足認該聲援書上所指摘之人應係針對告訴人
    ，而被告二人於檢察官偵查時，經詢以何以張貼聲援書時，被告丙○○○供稱伊
    想劉芬卿不會侵吞管理費云云，而被告戊○○供稱劉芬卿為人熱心，不可能侵占
    管理費，伊聲援劉芬卿是想把事情平息下來云云，嗣被告二人於本院調查時並均
    供稱渠等聽到社區有人造謠說主任委員有帳目不清，渠等認為主任委員不是那種
    人，為何要受這委屈，所以才寫聲援書，要大家連署支持他云云，玆告訴人以該
    百禧大樓管理委員會主任委員劉芳卿對管理費之流向有帳目不清之情，而發函請
    其說明疑點，經劉芳卿將該律師函張貼於公告欄上，訊據被告丙○○○供稱伊有
    看到該律師函內容等語，而被告二人以劉芳卿就管理費並無帳目不清之情，而張
    貼聲援書於該公告欄尋求住戶連署支持劉芳卿，足證被告二人書立之聲援書係針
    對告訴人發函劉芳卿而為甚明，該聲援書所指摘對象顯係告訴人甲○○，是被告
    二人所辯渠等二人在該聲援書上並非係針對告訴人等語，顯非可採。玆尚未能確
    切認定劉芳卿有侵占管理費之情事，而告訴人主觀上逕認劉芳卿就管理費之流向
    有帳目不清之情而發函質疑劉芳卿，惟被告二人以劉芳卿並無就管理費有何帳目
    不清，因而書立聲援書，除聲援劉芳卿外，並以告訴人所發之律師函內容顯非事
    實，因而為駁斥告訴人之所述，而以告訴人所發律師函內容係「惡意抹黑、含血
    噴人、扭曲事實」，並非無端指摘告訴人，是被告二人書立聲援書之所為，無非
    係為反駁告訴人指述劉芳卿有侵占管理費之情，且就其等於該聲援書上所載「惡
    意抹黑、含血噴人、扭曲事實」等字眼，亦僅係在於指述告訴人所發之律師函內
    容並非事實，而非意在誹謗告訴人，且就該等詞句本身而言亦未含有辱罵他人之
    涵義，尚不足以貶損他人在社會上之人格的評價，實難認被告二人有誹謗告訴人
    之犯意，依上開說明，被告丙○○○、戊○○二人所為核與刑法誹謗罪之構成要
    件尚有未合，是本件尚乏積極證據足資證明被告二人有誹謗告訴人之犯行，被告
    二人所辯並無誹謗告訴人之意思云云，應堪採信，原審固亦認本件被告二人誹謗
    犯行尚屬不能證明，惟原審以被告二人所書立之聲援書並非針對告訴人而為，而
    為被告二人無罪之諭知，其論述尚有未洽，是檢察官依告訴人之請求提起上訴，
    其上訴意旨指摘原審認該聲援書並非針對告訴人係屬不當部分，固為有理由，惟
    其猶執陳詞認被告二人書立之聲援書內容足以毀損告訴人之名譽，而指摘原判決
    不當云云，則為無理由，然原判決既有可議，應由本院予以撤銷，仍判決被告丙○○○、戊○○二人無罪。
據上論斷，應依刑事訴訟法第三百六十九條第一項前段、第三百六十四條、第三百零
一條第一項，判決如主文。
本案經檢察官施慶堂到庭執行職務。
中      華      民      國      九十一      年    九    月      五      日
                              臺灣高等法院刑事第三庭
                                  審判長法  官  張  連  財
                                        法  官  陳  榮  和
                                        法  官  張  傳  栗
右正本證明與原本無異。
不得上訴。
                                        書記官秦  慧  榮
中      華      民      國      九十一  年      九      月      九      日
